臺灣板橋地方法院刑事判決　　　　　　　 94年度易字第961號
公　訴　人　臺灣板橋地方法院檢察署檢察官
被　　　告　甲○○
上列被告因偽造文書案件，經檢察官提起公訴（94年度偵字第84
04號），本院受理後被告為有罪之陳述，經合議庭裁定由受命法
官獨任進行簡式審判程序，判決如下：
    主  文
甲○○偽造署押，足以生損害於公眾及他人，累犯，處有期徒刑
捌月。如附表所示之偽造之「張南奇」署押共貳拾壹枚及扣案之
變造「陳功銘」國民身分證、駕駛執照上所黏貼之甲○○之照片
共貳張，均沒收。
    事  實
一、甲○○前於民國83年間，因犯殺人未遂罪及違反麻醉藥品管
    理條例等案件，經本院以84年訴字第344 號分別判處有期徒
    刑五年、七月，應執行有期徒刑五年四月確定，於86年7 月
    22日假釋出監，又於88年間因犯偽造文書罪，經本院以88年
    度易字第2696號判處有期徒刑三月確定，嗣與前案撤銷假釋
    之殘刑3 年4 月20日合併執行，於91年10月30日執行完畢。
    猶不知悔改，基於變造特種文書而行使之概括犯意，於(一)94
    年2 月下旬某日，夥同與其有變造特文書犯意聯絡之真實姓
    名年籍不詳之成年男子，在臺北縣三重市天台戲院處，以新
    臺幣一萬元之代價，將自己之照片交付該名不詳男子，由該
    不詳男子在不詳時、地，將張南奇之國民身分證換貼甲○○
    之照片予以變造後交付甲○○，足以生損害於張南奇及戶政
    機關對戶政管理暨國民身分證核發之正確性。嗣甲○○於94
    年3 月11日因違反毒品危害防制條例案件，在臺北縣三重市
    ○○路與仁愛街交岔路口為警查獲（涉犯毒品危害防制條例
    部分，由檢察官另行偵辦），其為規避刑責，竟以「張南奇
    」之名應訊，並持前開變造之張南奇國民身分證交付員警而
    行使，且基於偽造「張南奇」署押之接續犯意，在如附表所
    示之文件上偽造「張南奇」之署押共二十一枚，足以生損害
    於張南奇及犯罪偵查之正確性。(二)甲○○因被訴違反毒品危
    害防制條例案件，經臺灣板橋地方法院檢察署檢察官傳拘無
    著，經認有逃亡事實而發布通緝，其為免遭拘捕，又承前同
    一之變造特種文書而行使之概括犯意，於94年3 月間某日，
    夥同與其有變造特種文書犯意聯絡之真實姓名年籍不詳、自
    稱「吳小姐」之成年女子，在臺北縣五股鄉某處，將自己之
    照片交付「吳小姐」，以新臺幣二萬五千元之代價，由「吳
    小姐」在不詳時、地，將陳功銘之國民身分證、重型機車駕
    駛執照換貼甲○○之照片、健保卡則磨去照片而為變造後交
    付甲○○，足以生損害於陳功銘、戶政機關對戶政管理暨核
    發國民身分證、汽車監理機關核發駕駛執照及健康保險局核
    發健保卡之正確性。嗣甲○○於94年3 月29日，在金門縣金
    湖鎮尚義機場，為隱瞞通緝犯身分，竟持前開變造之陳功銘
    駕駛執照向遠東航空公司人員購買機票，並於航站警察實施
    安檢時交付員警而行使，足生損害於陳功銘、遠東航空公司
    及犯罪偵查之正確性。嗣經警發覺有異即趁隙逃逸，惟終因
    自知難逃法網而主動投案，並扣得變造之陳功銘國民身分證
    、駕駛執照、健保卡各一張。
二、案經金門縣警察局報請福建金門地方法院檢察署呈請福建高
    等法院金門分院檢察署轉呈最高法院檢察署核令移轉臺灣板
    橋地方法院檢察署檢察官偵查起訴，經本院合議庭裁定以簡
    式審判程序審理。
    理  由
一、上揭犯罪事實，業據被告甲○○於警詢、偵查及本院審理時
    均坦承不諱，並有如附表所示經偽造有「張南奇」署押於其
    上之各項文件、變造之陳功銘國民身分證一張、駕駛執照一
    張、健保卡一張、內政部警政署刑事警察局94年4 月27日刑
    鑑字第0940060510號鑑定書一件、內政部警政署刑事警察局
    94年7 月20日刑鑑字第0941072680號鑑定書一件、交通部公
    路總局臺北區監理所94年4 月25日北監駕字第0940007685號
    函一件、遠東航空電子機票收據一件附卷可稽，足認被告自
    白與事實相符，罪證明確，犯行洵堪認定。
二、核被告所為，係犯刑法第216 條、第212 條行使偽造特種文
    書罪、第217 條第1 項偽造署押罪。被告就變造「張南奇」
    國民身分證部分、變造「陳功銘」國民身分證、駕駛執照、
    健保卡部分，分別與真實姓名年籍不詳之成年男子、成年女
    子「吳小姐」間，有犯意聯絡及行為分擔，均為共同正犯。
    被告變造特種文書之低度行為為行使之高度行為所吸收，不
    另論罪。被告先後多次行使變造特種文書犯行，時間緊密，
    犯罪構成要件相同，顯係基於概括犯意為之，為連續犯，依
    刑法第56條規定，以一罪論。又被告冒用「張南奇」名義先
    後多次於如附表所示之文件上偽造「張南奇」署押之行為，
    無非欲達最終之偽造署押目的，顯係接續之意思，於密接時
    間、地點，以類似方法分別犯同一之罪，在刑法評價上自宜
    評價為包括之一接續行為，要屬接續犯，而為包括之一罪，
    應僅成立一個偽造署押罪，公訴意旨以此等先後多次之偽造
    署押行為，應係連續犯，容有誤會。又被告所犯行使變造特
    種文書罪及偽造署押二罪間，有方法結果之牽連關係，依刑
    法第55條之規定，應從較重之偽造署押罪處斷。查被告前於
    83年間，因犯殺人未遂罪及違反麻醉藥品管理條例等案件，
    經本院以84年訴字第344 號分別判處有期徒刑五年、七月，
    應執行有期徒刑五年四月確定，於86年7 月22日假釋出監，
    又於88年間因犯偽造文書罪，經本院以88年度易字第2696號
    判處有期徒刑三月確定，嗣與前案撤銷假釋之殘刑3 年4 月
    20日合併執行，於91年10月30日執行完畢，此有臺灣高等法
    院被告前案紀錄表在卷可按，其於有期徒刑執行完畢後五年
    內，再犯本案之罪，係屬累犯，應依刑法第47條規定加重其
    刑。爰審酌被告為逃避刑責，而變造他人身分證明文書以持
    用，並冒名應訊，偽造他人署押，所侵害之法益非輕，惟其
    犯罪後尚能坦承犯行等一切情狀，量處如主文所示之刑，以
    示懲儆。
三、如附表所示各文件上「張南奇」之署押共二十一枚，均係偽
    造之署押，不問屬於犯人與否，應依刑法第219 條規定，均
    併予宣告沒收；扣案之變造之「陳功銘」國民身分證、駕駛
    執照上所黏貼之甲○○照片各一張，係被告所有且供犯罪所
    用之物，業經被告供認在卷，爰依刑法第38條第1 項第2 款
    規定，併予宣告沒收。至於變造之「張南奇」之國民身分證
    ，已遭被告丟棄滅失，業據被告供認在卷，故黏貼其上之甲
    ○○照片一張，亦同滅失，爰不併予宣告沒收。
據上論斷，應依刑事訴訟法第273 條之1 第1 項、第299 條第1
項前段，刑法第28條、第56條、第216 條、第212 條、第217 條
第1 項、第219 條、第55條、第47條、第38條第1 項第2 款，罰
金罰鍰提高標準條例第1 條前段，判決如主文。
本案經檢察官朱立豪到庭執行職務
中　　華　　民　　國　　94　　年　　9 　　月　　16　　日
                  刑事第十七庭    法　官  張江澤
以上正本證明與原本無異。
如不服本判決，應於送達後10日內，向本院提出上訴狀。
                                  書記官　林怡秀
中　　華　　民　　國　　94　　年　　9 　　月　　16　　日
附錄本案論罪科刑法條全文：
刑法第216條
行使第條至第條之文書者，依偽造、變造文書或登載不實
事項或使登載不實事項之規定處斷。
刑法第212條
偽造、變造護照、旅券、免許證、特許證及關於品行、能力服務
或其他相類之證書、介紹書，足以生損害於公眾或他人者，處一
年以下有期徒刑、拘役或三百元以下罰金。
刑法第217條
偽造印章、印文或署押，足以生損害於公眾或他人者，處三年以
下有期徒刑。
盜用印章、印文或署押，足以生損害於公眾或他人者，亦同。
附表：
┌───┬─────────────┬───────────────┐
│編號  │署押之文件                │署押之內容                    │
├───┼─────────────┼───────────────┤
│1     │臺北縣政府警察局三重分局  │「張南奇」之簽名三枚、指印三枚│
│      │搜索扣押筆錄              │                              │
├───┼─────────────┼───────────────┤
│2     │臺北縣政府警察局三重分局  │「張南奇」之簽名一枚、指印一枚│
│      │扣押物品目錄表            │                              │
├───┼─────────────┼───────────────┤
│3     │權利告知書                │「張南奇」之簽名一枚、指印一枚│
├───┼─────────────┼───────────────┤
│4     │臺北縣政府警察局三重分局  │「張南奇」之簽名一枚、指印一枚│
│      │自願受搜索同意書          │                              │
├───┼─────────────┼───────────────┤
│5     │臺北縣政府警察局三重分局  │「張南奇」之簽名三枚、指印三枚│
│      │厚德派出所94年3月11日調查 │                              │
│      │筆錄                      │                              │
├───┼─────────────┼───────────────┤
│6     │臺北縣政府警察局三重分局  │「張南奇」之簽名一枚、指印一枚│
│      │毒品初步鑑驗報告單        │                              │
├───┼─────────────┼───────────────┤
│7     │臺灣板橋地方法院檢察署94  │「張南奇」之簽名一枚          │
│      │年3月12日下午3 時20分「   │                              │
│      │張南奇」詢問筆錄          │                              │
└───┴─────────────┴───────────────┘
